【裁判字號】    99,交易,95
【裁判日期】    990623
【裁判案由】    過失傷害
【裁判全文】
臺灣嘉義地方法院刑事判決              99年度交易字第95號
公  訴  人  臺灣嘉義地方法院檢察署檢察官
被      告  甲○○
上列被告因過失傷害案件，經檢察官提起公訴（99年度偵字第
607號），本院判決如下：
    主  文
甲○○犯過失傷害罪，處有期徒刑貳月，如易科罰金，以新臺幣
壹仟元折算壹日。
    犯 罪 事 實
一、甲○○於民國98年9月24日下午5時許，騎乘ＭＭＴ—348 號
    重型機車，自嘉義縣梅山鄉欲返回嘉義縣番路鄉公田村，而
    於同日晚上7時15分許，途經臺18線阿里山公路東向車道33
    里200公尺處，該重型機車發生故障。甲○○本應注意汽（
    機）車發生故障不能行駛，應即設法移置於無礙交通之處，
    該故障車輛在未移置前或移置後均應豎立車輛故障標誌，故
    障標誌在行車時速逾40公里之路段，應豎立於車身後方30公
    尺至100公尺之路面上。若甲○○欲牽拉故障之機車行走，
    應注意於夜間無照明路段，車尾須有反光標識且緊靠路邊行
    走，以免妨害其他車輛通行，而依當時情形，天候晴、路面
    乾燥無缺陷、無障礙物，並無不能注意之情事，甲○○竟疏
    未注意，在夜間無照明路段，車尾又無反光標識之情況下，
    即貿然牽著該重型機車且未靠路邊行走。適有乙○○騎乘Ｉ
    ＷＬ—466號重型機車沿同向車道自後駛至，亦疏未注意車
    前狀況，而追撞甲○○所牽行之重型機車，致乙○○人車倒
    地，因而受到右側股骨上踝閉鎖性粉碎性骨折、右側足部第
    5 蹠骨骨折及四肢多處擦傷挫傷等傷害。嗣甲○○於警員到
    場時，向警員自首為肇事者而接受裁判。
二、案經乙○○訴請嘉義縣警察局中埔分局報告臺灣嘉義地方法
    院檢察署檢察官偵查起訴。
    理  由
壹、程序方面：
    按現行刑事訴訟法為保障被告之反對詰問權，排除具有虛偽
    危險性之傳聞證據，以求實體真實之發見，於該法第159條
    第1項明定被告以外之人於審判外之言詞或書面陳述，除法
    律有規定者外，不得作為證據。而刑事訴訟法第159條之1至
    159條之4有傳聞法則之例外規定，且被告以外之人於審判外
    之陳述，雖不符前四條之規定，而經當事人於審判程序同意
    作為證據，法院審酌該言詞陳述或書面陳述作成時之情況，
    認為適當者，亦得為證據；當事人、代理人或辯護人於法院
    調查證據時，知有第159條第1項不得為證據之情形，而未於
    言詞辯論終結前聲明異議者，視為有前項之同意，刑事訴訟
    法第159條之5定有明文。查本件被告甲○○及檢察官並未就
    被告以外之人即告訴人乙○○於審判外之陳述有所爭執，且
    迄於言詞辯論終結前，均未主張有刑事訴訟法第159條第1項
    不得為證據之情形，是應認已同意作為證據，且經本院審酌
    後，認無不適當之情形，應認為其證詞有證據能力。
貳、實體方面：
一、訊據被告甲○○固不爭執其於上揭時、地遭告訴人乙○○所
    騎乘ＩＷＬ—466號重型機車自後追撞，告訴人因而人車倒
    地受有傷害等情，然矢口否認有何過失傷害犯行，辯稱其牽
    著系爭重型機車前行時，距離路邊白色邊線僅有5公分，其
    已儘量靠邊牽行機車，其並無過失云云。查上揭事實，業據
    告訴人於警詢、偵查中指證歷歷，並有道路交通事故現場圖
    、道路交通事故調查報告表(一)、(二)及車禍現場照片7張在卷
    可佐。而告訴人確因自後追撞被告所牽行之機車，乃倒地受
    傷乙情，亦有診斷證明書1紙附卷可稽。是本件應審究者，
    即被告於前揭路段牽行系爭重型機車行徑是否有過失。
二、按汽車發生故障不能行駛，應即設法移置於無礙交通之處；
    該故障車輛在未移置前或移置後均應豎立車輛故障標誌；該
    標誌在行車時速逾40公里之路段，應豎立於車身後方30公尺
    至100公尺之路面上；道路交通安全規則第112條第1項第12
    款定有明文。被告騎乘系爭重型機車，行經上開路段時，理
    應知悉並注意上述交通安全規則，以防止危險發生；且依卷
    附之道路交通事故調查報告表所載，本件交通事故發生時，
    天候晴、路面乾燥無缺陷、無障礙物、視距良好，被告並無
    不能注意之情事，詎其竟疏未注意前揭規定，未將上開故障
    之重型機車移置於無礙交通之處，竟貿然占用車道，未靠路
    邊牽行系爭重型機車，又未於後方設置反光標識，因而肇事
    致告訴人受傷，堪認被告確有過失，且其過失行為與告訴人
    之受傷結果間具有相當因果關係甚明。本件經送臺灣省嘉雲
    區行車事故鑑定委員會鑑定，亦認被告於肇事時，如為靜態
    停車狀態，則其無照駕駛普通重型機車，夜間行經無照明路
    段，因機車故障，停車於道路中時，未妥設警示設施，妨害
    車輛通行，為肇事次因；如肇事時，被告係牽重型機車行走
    肇事，則其夜間行經無照明路段，因機車故障，牽機車行走
    時，車尾無反光標識且未靠邊行走，妨礙車輛通行，為肇事
    次因，亦有上開鑑定意見書在卷足稽（見偵卷第5頁）。被
    告雖以上情置辯，然被告未將故障之重型機車移置於無礙交
    通之處，竟牽車於車道上行走，已有妨礙車輛通行乃肇事之
    過失。再者，雙方所騎乘重型機車之車輛撞擊部位，分別為
    告訴人所騎乘ＩＷＬ—466號重型機車之前車頭及被告所騎
    乘ＭＭＴ—348號重型機車後車尾，有道路交通事故調查報
    告表(二)及現場照片可資佐實（見警卷第10、12-14頁），足
    見肇事當時兩車並非側邊撞擊，而係自後垂直追撞。查告訴
    人為一女子，於肇事當時，夜間騎乘重型機車行經無照明路
    段，衡情，當無緊靠路邊白色邊線，致己有翻落車道外草叢
    之虞此理。復參酌告訴人騎乘機車，於肇事時，緊急煞停並
    人車翻倒所遺留之刮地痕及現場散落物之位置，至少距離肇
    事路段白色邊線2.4公尺（該路段西向東行向之車道寬為3.5
    公尺）乙節，亦有道路交通事故現場圖可稽，顯然兩車撞擊
    位置在車道中，而非被告所述其機車車牌掉落位置即白色邊
    線上，是被告所辯其儘量靠路邊牽行機車，已盡注意義務云
    云，自難憑採。綜上各情相互以參，本件事證明確，被告上
    開過失傷害犯行，堪以認定。
三、核被告所為，係犯刑法第284條第1項前段過失傷害罪。又被
    告於本件交通事故發生後，停留於現場，在未有偵查犯罪職
    權之公務員發覺前，於警員據報前往現場處理，尚不知肇事
    者為何人時，當場承認為肇事人等情，有嘉義縣警察局道路
    交通事故肇事人自首情形紀錄表在卷可查（見警卷第17頁）
    ，參以被告事後並未逃避偵、審程序，堪認其係對偵查機關
    尚未發覺之犯罪自首而接受裁判，爰依刑法第62條前段之規
    定減輕其刑。爰依被告之供述及卷附其臺灣高等法院被告前
    案紀錄表，審酌被告高中肄業之智識程度；目前在工地擔任
    臨時工，與母親同住之生活狀況；有公共危險等前案紀錄；
    告訴人因本件車禍所受傷害非輕；被告違反注意義務、為肇
    事次因之過失程度；以及被告犯後否認犯行，並未與告訴人
    達成和解等一切情狀，量處如主文所示之刑，並諭知易科罰
    金之折算標準，以示懲儆。
據上論斷，應依刑事訴訟法第299條第1項前段，刑法第284條第1
項前段、第62條前段、第41條第1項前段，刑法施行法第1條之1
第1項、第2項前段，判決如主文。
本案經檢察官林俊良到庭執行職務
中    華    民    國    99    年    6     月    23    日
                  刑事第四庭    法  官  王慧娟
以上正本證明與原本無異。
如不服本判決，應於判決送達後10日內向本院提出上訴狀，上訴
書狀依法應敘述具體理由，如未敘述具體理由者，應於上訴期間
屆滿後20日內補提理由書於本院（均應附繕本）。告訴人或被害
人如對於本判決不服者，應具備理由請求檢察官上訴，其上訴期
間之計算係以檢察官收受判決正本之日期為準。
中    華    民    國    99    年    6     月    23    日
                                書記官  高文靜

司法院資訊處製作；財團法人民間司法改革基金會備份。
